最　高　行　政　法　院　裁　定
　　　　　　　　　　　　　　　　　　 96年度裁字第01575號
上　訴　人　飛霖通運倉儲股份有限公司
代　表　人　甲○○　　　　送達處所同上
被 上訴 人　宜蘭縣政府
代　表　人　乙○○　　　　送達處所同上
上列當事人間因空氣污染防制法事件，上訴人對於中華民國95年
6月21日臺北高等行政法院95年度簡字第95號判決，提起上訴，
本院裁定如下：
　　主  文
上訴駁回。
上訴審訴訟費用由上訴人負擔。
　　理  由
壹、按「對於適用簡易程序之裁判提起上訴或抗告，須經最高行
    政法院許可，且該許可以訴訟事件所涉及之法律見解具有原
    則性為限。」行政訴訟法第235條定有明文。所謂訴訟事件
    涉及之法律見解具有原則性，係指該事件所涉及之法律問題
    意義重大，而有加以闡釋之必要情形而言，如對於行政命令
    是否牴觸法律所為之判斷，或就同類事件所表示之法律見解
    與其他高等行政法院或本院所表示之見解互相牴觸，有由本
    院統一法律上見解或確認其見解之必要情形屬之。
貳、上訴人上訴意旨略謂：上訴人到加油站加油之行為應係合法
    ，縱使可認為係不純正不作為，為其前提係上訴人有依法防
    止之義務，且能防止而不防止，始足當之。從而被上訴人仍
    應證明上訴人之加油行為係不純正不作為。上訴人到加油站
    加油行為縱使符合空氣污染防制法第36條構成要件，為其乃
    是結果違法並非行為違法，根據大法官釋字第275號解釋意
    旨，被上訴人仍應證明上訴人之加油行為與結果違法有因果
    關係，反之被上訴人仍應證明上訴人係行為違法。被上訴人
    既以其他不可知之因素致使含硫量超過標準值為原因事實，
    既已明示該違法事實未被確實證明，且被上訴人仍應依行政
    罰法第14條第1項等規定，證明上訴人與該柴油銷售者，有
    故意共同實施違反空氣污染防制法第36條義務之行為，始能
    按該使用人據以處罰。原判決以上訴人自行添加為符合成分
    標準之油料或擅自向地下油行加油或其他不可知之因素致含
    硫量超過標準值，均不影響上訴人應負之違規責任為原因事
    實，並依空氣污染防制法第36條第1項、第64條前段等規定
    適用法規顯然違反一行為不二罰原則，又違反行政罰義務非
    出於故意過失者不予處罰。又行為人單純加油行為若仍屬違
    反行政法上義務之行為，則因其可非難程度較低，故得減輕
    或免除其處罰。且被上訴人仍應審酌行為應受責難程度、所
    得之利益及其資力，而為適當之處理，本院75年判字第309
    號判例參照。被上訴人若認為上訴人之車輛有該法第34條（
    上訴人所屬營業用之貨櫃曳引車引擎排放空氣污染物，不符
    合排放標準）或第35條（上訴人所屬營業用之貨櫃曳引車有
    拆除或改裝，而使空氣污染防治設備不能有效運作）之情事
    ，自得以該作為義務歸責於上訴人，如僅係柴油品質有問題
    ，仍應就該共同違法之故意，負舉證責任，始能命該柴油銷
    售業者改善其品質並空氣污染防制法第36條、第64條處罰上
    訴人等有原判決不備理由之違法，爰請求廢棄原判決。
參、原判決以：(一)按「本法所稱主管機關：．．．在縣（市）
    為縣（巿）政府。」、「交通工具排放空氣污染物，應符合
    排放標準。」、「製造、進口、販賣或使用供交通工具用之
    燃料，應符合中央主管機關所定燃料種類之成分標準及性能
    標準。但專供出口者，不在此限。」、「違反第34條第1項
    或第35條規定者，處使用人或所有人新臺幣1千5百元以上6
    萬元以下罰鍰，並通知限期改善，屆期仍未完成改善者，按
    次處罰。」、「違反第36條第1項、第2項或依第3項所定管
    理辦法者，處使用人新臺幣5千元以上10萬元以下罰鍰；處
    製造、販賣或進口者新臺幣10萬元以上100萬元以下罰鍰，
    並通知限期改善，屆期未完成改善者，按日連續處罰。」空
    氣污染防制法第3條、第34條第1項、第36條第1項、第63條
    第1項、第64條分別定有明文。次按「本標準之專有名詞定
    義如下：．．．二、柴油成分：指柴油之物理及化學性質，
    足以影響柴油引擎車輛污染排放者，包括硫含量及多環芳香
    烴含量等。」、「中華民國94年1月1日起施行之柴油成分標
    準，如下表：硫含量－50ppmw,max。」車用汽柴油成分及性
    能管制標準第2條第1項第2款、第4條亦定有明文。又按「違
    反本法第36條規定，使用車用汽柴油不符合成分及性能管制
    標準者，依下列規定處罰使用人：．．．二、柴油不符合成
    分標準者：．．．(四)硫含量超過管制標準20倍者，小型車每
    次處新臺幣3萬元；大型車每次處新臺幣7萬5千元。」交通
    工具違反空氣污染防制法裁罰準則」第2條2款第4目所規定
    。（二）按使用供交通工具用之柴油，其成分應符合中央主
    管機關即行政院環境保護署（以下稱環保署）所定之柴油成
    分標準，為前揭法令及標準所明定，若有違反，即屬可罰。
    本件上訴人所有142-KB號營業貨櫃曳引車，於民國（下同）
    94年7月13日11時許由訴外人葛建輝駕駛行經宜蘭縣頭城鎮
    梗枋過磅站時，經被上訴人所屬環保局派員攔車抽取油箱內
    使用之柴油，其稽查採樣過程，除有現場採證照片2張，亦
    有系爭車輛駕駛葛建輝陪同並簽名確認之現場採樣紀錄影本
    附原處分卷可稽。又本件上訴人系爭車輛所使用之柴油經瑩
    諮公司檢驗分析結果含硫量為9,991ppmw，有油品檢驗報告1
    紙附原處分卷可按，超過前揭柴油成分管制標準所定限值（
    50ppmw）20倍以上，是以上訴人違規事實洵堪認定。至於本
    件受委託執行檢驗之瑩諮公司係環保署許可之檢驗測定機構
    （許可證字號：第012B號），並許可從事「車用汽、柴油含
    硫量檢測」項目，依環保署公告之標準檢測方法：波長分散
    式Ｘ－射線螢光法（NIEAA447.71C）執行檢測，其所得檢驗
    結果自足為處分之依據。被上訴人據以裁處上訴人7萬5千元
    罰鍰，揆諸前揭法條及裁罰準則規定，並無不合。（三）至
    於上訴人主張系爭車輛均使用合法加油站之油料，懷疑被上
    訴人採樣檢驗有誤，並認上訴人縱有違反，應按違反空氣污
    染防制法第34條及第63條等規定處罰鍰云云。參諸上訴人檢
    附之全國加油站所開立之94年7月12日統一發票影本乙紙，
    該發票影本上並未列印系爭營業貨櫃曳引車車號，尚不能作
    為系爭車輛加油之證明。至雖其上有以人工書寫方式記載「
    142-KB」等字，然究為何人所載，該發票上所購買之油品是
    否即為上訴人此次被查獲之油品，上訴人並未舉證予以證明
    ，且上訴人亦未證明系爭車輛油箱中所使用之全部油品，均
    來自合法油品，從而無法據以證明稽查當時（94年7月13日1
    1時）系爭車輛油箱內全部油品之來源、成分以及品質狀況
    ，是於上訴人提出其他有利證據之前，尚難遽對其為有利之
    認定；又依行政院環保署88年2月23日（88）環署空字第000
    6320號函示：「有關硫含量超過管制標準以上之柴油，為易
    致空氣污染之物質，應予管制使用及販賣，未經許可使用不
    合格柴油，須依空氣污染防制法第39條（舊法）之規定，處
    新臺幣5千元以上10萬元以下罰鍰，至於其責任歸屬應由使
    用者及販賣者自行釐清。」故上訴人既有違反前揭法令規定
    ，被上訴人依同法第64條規定處分系爭油品使用人，自屬適
    當。再系爭油品既為上訴人所使用，且該油品樣品經被上訴
    人抽測送驗結果硫含量超過管制標準，依法即應受罰。至上
    訴人如係因加油站販售之油品，缺乏出賣人所保證之品質，
    致上訴人受罰，上訴人自得向其主張出賣人物之瑕疵擔保責
    任。況合格加油站並非針對上訴人一人加油，如有其他車輛
    在合格加油站加油後其含硫量高達9,991ppmw，已超過車用
    汽柴油成分標準所定限值（50ppmw,max）甚多之情形，不難
    短時間即為多數駕駛人所發覺。上訴人所提出之資料既不足
    證明採樣當時其所有之車輛油箱內全部油品之來源及品質狀
    況；又是否曾自行添加未符合標準之油料，或擅自向地下油
    行加油，抑或其他不可知之因素致使含硫量超過標準值之情
    事，均有可能。上訴人使用於交通工具之柴油不符中央主管
    機關所定柴油成分標準，上開使用燃料標準之違反並不以發
    生損害或危險為其要件，上訴人既有違規事實，上訴人上揭
    主張，乃不影響上訴人應負之違規責任。又本件對於違法使
    用車用汽柴油不符合成分標準之使用人所作處分，處罰依據
    為空氣污染防制法第64條前段規定，參諸違反空氣污染防制
    法第36條第1項而依同法第64條處罰之對象，除製造、販賣
    及進口者外，尚有使用人，據該法條規定甚明，從而使用未
    符中央主管機關所定燃料標準者之消費者，亦應依上開規定
    予以處罰。上訴人主張本件處分燃料之消費者乃有不適用法
    規之違法，顯為誤解法律之規定，不足採信。至上訴人訴稱
    上訴人系爭車輛車縱使不符合該管制標準，被上訴人亦僅能
    按空氣污染防制法第34條及第63條等規定處罰鍰之主張云云
    ，惟本件對上訴人裁罰乃係因其使用之燃料未符中央主管機
    關所定之標準，核與同法第34條所規範之交通工具排放空氣
    污染物，應符合排放標準，有所不同，上訴人主張本件應屬
    違反該法第34條而依同法第63條處罰即可，亦為無理由。另
    上訴人指稱被上訴人對於採樣檢點有誤等語，並未提出具體
    證據以實其說，屬上訴人片面臆測之詞，不足採憑。（四）
    綜上所述，原處分認上訴人所屬之車輛使用柴油油品不符中
    央主管機關所定柴油成分標準，違反空氣污染防制法第36條
    第1項規定，而依同法第64條規定處罰，並依交通工具違反
    空氣污染防制法裁罰準則第2條2款第4目規定，裁處上訴人
    新台幣7萬5千元罰鍰，並無逾越法律授權之得裁罰額度上限
    ，行政裁量之判斷餘地無濫用或逾越之情形，核無不合。原
    處分認事用法既無違誤，訴願決定予以維持，即無不合，上
    訴人仍執前詞及個人主觀之見解，請求撤銷訴願決定及原處
    分，為無理由，應予駁回。
肆、經查，原審就違反空氣污染防制法第36條第1項而依同法第6
    4條處罰之對象，除製造、販賣及進口者外，尚有使用人，
    故使用未符中央主管機關所定燃料標準者之消費者，應依該
    規定予以處罰，本件對上訴人裁罰乃係因其使用之燃料未符
    中央主管機關所定之標準，系爭油品既為上訴人所使用，且
    該油品樣品經被上訴人抽測送驗結果硫含量超過管制標準，
    依法即應受罰：再者上訴人既有違規事實，均已詳述本件違
    反行政法上義務行為具因果關係及責任條件，上訴人所主張
    ：本件無法證明上訴人之加油行為與結果違法有因果關係，
    違反行政罰義務非出於故意過失者不予處罰云云之前揭理由
    ，係對於業經原判決詳予論述不採之事由再予爭執，核屬法
    律上見解之歧異，要難謂本件有統一法律解釋之必要性，至
    於空氣污染防制法第63條與第64條之法律構成要件不同，自
    不得混淆適用，本件原處分係以上訴人違反空氣污染防制法
    第36條第1項規定而依同法第64條規定予以裁罰。並非如上
    訴人所主張被上訴人無法證明其與柴油銷售者共同違反行政
    法上義務，不能因排放標準尚未訂定，而以違反空氣污染防
    制法第36條第1項規定而依同法第64條規定裁罰，有違一事
    不兩罰原則乙節。是亦無統一法律解釋之必要性；而上訴人
    仍據之，對於適用簡易程序之原判決提起上訴，揆諸前揭規
    定及說明，顯無所涉及之法律見解，具有原則上之重要情事
    ，其所提起上訴，不合首揭規定，不應許可，其上訴難謂合
    法，應予駁回。
伍、依行政訴訟法第249條第1項前段、第104條、民事訴訟法第
    95條、第78條，裁定如主文。
中　　華　　民　　國　　96　　年　　7　　 月　　19　　日
                  第三庭審判長法  官　劉　鑫　楨
                              法  官  林　樹　埔
                              法  官  陳　秀　美
                              法  官　劉　介　中
                              法  官　戴　見　草
以  上  正  本  證  明  與  原  本  無  異
中　　華　　民　　國　　96　　年　　7　　 月　　20　　日
　　　　　　　　　　　　　　　書記官　吳　玫　瑩
